【裁判字號】    95,聲,411
【裁判日期】    950822
【裁判案由】    聲請定其應執行刑
【裁判全文】
臺灣高等法院臺南分院刑事裁定           95年度聲字第411號
聲  請  人  臺灣高等法院臺南分院檢察署檢察官
受  刑  人  甲○○
上列聲請人因受刑人數罪併罰有二裁判以上，聲請定其應執行之
刑，本院裁定如下：
    主  文
甲○○所處如附表編號02至03所示之刑，應執行有期徒刑柒年，
併科罰金新台幣貳佰伍拾萬元，罰金如易服勞役，以罰金總額與
陸個月之日數，比例折算。
其餘聲請駁回（即附表編號01所示竊盜部分）。
    理  由
一、附表編號02至03部分：
  (一)受刑人甲○○因恐嚇、槍砲彈藥刀械管制條例等罪，經本院
    先後判處如附表編號02至03所示之刑，詳如附表編號02至03
    所示，均經分別確定在案。茲檢察官聲請定其應執行之刑，
    本院審核結果，認為聲請為正當，應依刑法第五十三條規定
    ，定其應執行之刑。
  (二)至附表編號03所處罰金新台幣二百五十萬元部分，依刑法第
    五十一條第十款規定，固應與前揭應執行之有期徒刑七年合
    併執行。惟罰金如易服勞役部分，刑法第四十二條，關於罰
    金如易服勞役之折算標準，已由舊法銀元一百元、二百元、
    三百元，修正為新台幣（下同）一千元、二千元、三千元，
    且勞役期限部分，由舊法易服勞役，不得逾六個月，新法修
    正為易服勞役不得逾一年，修正前後刑法規定，既對受刑人
    有不同結果，自有就新舊法規定，加以比較必要。經綜合其
    全部情形之結果，而為比較，以舊刑法有利於受刑人。本件
    自應適用舊刑法規定（按罰金易服勞役之折算標準，新法以
    新台幣一千元至三千元折算一日，舊法則以銀元一百元至三
    百元折算一日，即以新台幣三百元至九百元折算一日，以此
    觀之，新法似乎較有利於受刑人；然以本件罰金高達新台幣
    二百五十萬元，縱使以新法易服勞役之最高標準新台幣三千
    元，易服勞役結果，其勞役日數高達八百餘日，顯已逾一年
    。如依舊法易服勞役標準，則不得逾六月，自以舊法有利於
    受刑人。是經比較新舊法結果，以舊法較為有利受刑人。本
    件自應依修正前刑法第四十二條第三項規定，諭知受刑人所
    處罰金新台幣二百五十萬元，如易服勞役，以罰金總額與六
    個月之日數比例折算之標準，併此敘明。
二、附表編號01部分（即聲請駁回部分）：
  (一)按數罪併罰，有二裁判以上者，依刑法第五十一條之規定，
    定其應執行之刑，刑法第五十三條，定有明文。此為學說上
    所謂「事後競合」。換言之，裁判確定前犯數罪，而有二裁
    判以上者，則準用刑法第五十一條規定，定其應執行之刑。
    亦即刑法第五十三條之適用，須具備以下二項條件，即：(1)
    有複數獨立行為存在，且均在裁判確定前所犯。(2)須有二以
    上之確定裁判存在。故而，如複數獨立行為中，有某行為已
    跨越裁判確定之界限，縱使仍存有複數裁判，亦不得將裁判
    確定前之行為，與裁判確定後之行為，合併定其應執行刑。
    是上揭刑法第五十三條規定之適用，應僅限於「複數裁判所
    評價客體，均在裁判確定前所為」，始有其適用。例如，行
    為人犯有甲、乙、丙三罪，行為人於犯甲罪後，並在甲罪裁
    判確定前，又先後犯乙、丙二罪，而各罪分別經不同裁判程
    序判決確定，則斯時行為人所犯甲、乙、丙三罪之各個確定
    判決，即合於上揭刑法第五十三條之規定，而得合併定其應
    執行刑。
  (二)查本件檢察官聲請合併定應執行刑之附表編號01至03所示犯
    罪，其各罪判決確定之日期，依序為九十三年十二月十六日
    （編號01竊盜部分）、九十二年六月三十日（編號02恐嚇部
    分）、九十五年三月廿二日（編號03槍砲彈藥刀械管制條例
    部分）。又編號01所示竊盜案，犯罪日期為九十二年六月二
    日至九十二年八月廿七止（按修正前刑法第八十條第二項規
    定，犯罪行為有連續之狀態者，自行為終了之日，為犯罪成
    立之日，故編號01所示竊盜案，其犯罪成立之日為九十二年
    八月廿七日）；編號02所示恐嚇案，犯罪日期為九十一年二
    月間；編號03所示槍砲彈藥刀械管制條例案，犯罪日期為九
    十一年四月十九日，此有附表編號01至03所示各罪確定判決
    正本在卷可憑。則觀諸附表編號01至03所示各罪判決確定日
    期及各罪犯罪日期，其中最早判決確定者，為編號02所示恐
    嚇案（九十二年六月三十日確定）。依上所述，數罪併罰之
    數罪，先確定者具有阻斷效應，則應以編號02所示恐嚇案之
    確定判決日為判斷基準。依此，本件編號03所示槍砲彈藥刀
    械管制條例案，其犯罪日期為九十一年四月十九日，顯在編
    號02恐嚇案之裁判確定前所為，自得依上揭刑法第五十三條
    規定，合併定其應執行之刑。至於編號01所示竊盜案，其犯
    罪日期為九十二年六月二日至九十二年八月廿七日，已在受
    刑人編號02所示恐嚇案判決確定日期（九十二年六月三十日
    ）後所為，核與刑法第五十三條規定要件不合，自不得與編
    號02、03確定判決，合併定其應執行之刑。
  (三)本件受刑人甲○○附表編號01所示犯竊盜罪，其犯罪既在受
    刑人編號02所示恐嚇案判決確定後所為，依法即不得合併定
    其應執行之刑。茲檢察官將編號01與編號02、03所示確定裁
    判，合併聲請定其應執行之刑，自有不合，應予駁回。
三、依刑事訴訟法第四百七十七條第一項、第二百二十條，修正
    後刑法第二條第一項前段、修正前刑法第四十二條第三項、
    刑法第五十三條、修正前刑法第五十一條第五款，裁定如主
    文。
中    華    民    國    95    年    8    月    22    日
                  刑事第六庭    審判長法  官  蔡崇義
                                      法  官  吳永宋
                                      法  官  董武全
以上正本證明與原本無異。
如不服本裁定，應於收受本裁定後五日內向本院提出抗告狀。
                                      書記官  李良倩
中    華    民    國    95    年    8    月    22    日


司法院資訊處製作；財團法人民間司法改革基金會備份。
